最　高　行　政　法　院　裁　定　　　　　　　　　九十三年度裁字第一四一○號
　　上　訴　人　乙○○
　　被 上訴 人　財政部臺灣省南區國稅局
　　代　表　人　甲○○
右當事人間因綜合所得稅事件，上訴人對於中華民國九十二年五月二十六日高雄高等
行政法院九十二年度簡字第三四號判決，提起上訴，本院裁定如左：
　　主  文
上訴駁回。
上訴審訴訟費用由上訴人負擔。
　　理  由
一、按對於適用簡易程序之裁判提起上訴或抗告，須經本院許可，且該許可以訴訟事
    件所涉及之法律見解具有原則性者為限，行政訴訟法第二百三十五條定有明文。
二、原判決駁回上訴人在原審之訴，係以：本件上訴人八十九年度綜合所得稅結算申
    報，列報配偶之祖母方劉女慎為扶養親屬，惟查方劉女慎業於八十八年九月十七
    日死亡，為上訴人所不爭執，是以方劉女慎於八十九年間自無可能接受上訴人之
    扶養，乃上訴人於八十九年度綜合所得稅結算申報時，竟列報方劉女慎為扶養親
    屬，免稅額一一一、○○○元，自有未合。上訴人雖訴稱並無陷被上訴人於錯誤
    之意圖，無故意虛列免稅額，且依所得稅法第八十五條，被上訴人對於納稅義務
    人之戶籍資料知之甚詳，被上訴人不應對沒有過失的上訴人作不當之裁罰云云。
    惟按「人民違反法律上之義務而應受行政罰之行為，法律無特別規定時，雖不以
    出於故意為必要，仍須以過失為其責任條件，但應受行政罰之行為，僅須違反禁
    止規定或作為義務，而不以發生損害或危險為其要件者，推定為有過失，於行為
    人不能舉證證明自己無過失時，即應受處罰。」為司法院釋字第二七五號解釋在
    案。是本件上訴人將其配偶已死亡之祖母列報為扶養親屬，自綜合所得總額中減
    除其免稅額一一一、○○○元，即係短報應課稅之個人綜合所得額，稽其情節，
    縱非故意，亦難謂無過失，依上開司法院釋字第二七五號解釋意旨，自應受罰。
    又上訴人所漏稅額雖在一萬五千元以下，但因其行為不符合稅務違章案件減免處
    罰標準第三條第二項之規定，是被上訴人除補徵稅額，並按其所漏稅額處一倍罰
    鍰，即無不合。上訴人上開主張，委無可取。至於上訴人八十九年度綜合所得稅
    結算申報，並未自行申報其長子施威年就學之有關減免、扣除之事實，且於復查
    及訴願階段亦均未主張前開事實，本院自不得予以審究等由。資為判決之論據。
三、本件上訴人以被上訴人依所得稅法第八十五條規定，握有人民之戶籍資料，上訴
    人合理信賴該規定，縱有誤報，亦應不罰。況上訴人已依法補稅完竣，亦應予以
    減免。原判決有違平等、比例及信賴等原則等語，提起上訴。經核所得稅之課徵
    採當事人申報制，當事人申報不實，涉有故意過失，即應受罰。業經原判決就上
    訴人主張為不可採，予以指駁在案。上訴人仍執詞據為上訴之依據，並無所涉及
    之法律見解，具有原則上之重要情事，故上訴人提起上訴，不合首揭規定，不應
    許可，其上訴難謂合法，應予駁回。
四、依行政訴訟法第二百四十九條第一項前段、第一百零四條、民事訴訟法第九十五
    條、第七十八條，裁定如主文。
中　　華　　民　　國　　九十三　　　年　　　十一　　　月　　　五　　　　日
                    最 高 行 政 法 院  第 一 庭
                                審 判 長 法  官　　　黃　綠　星
                                         法  官      吳  明  鴻
                                         法  官　　　蔡　進　田
                                         法  官　　　黃　璽　君
                                         法  官　　　廖　宏　明
右  正  本  證  明  與  原  本  無  異
　　　　　　　　　　　　　　　　　　　　 法院書記官　彭　秀　玲
中　　華　　民　　國　　九十三　　　年　　　十一　　　月　　　五　　　　日
